臺灣新北地方法院行政訴訟判決
                                      111年度交字第358號

原      告  黃萱萱
被      告  新北市政府交通事件裁決處
                    設新北市○○區○○路○段000號2樓
代  表  人  李忠台（處長）
                    住同上
訴訟代理人  黃曉妍  律師 
複代理人    高宏文  律師
上列當事人間因交通裁決事件，原告不服被告民國111年6月15日
新北裁催字第48-000000000號違反道路交通管理事件裁決，向本
院提起行政訴訟，本院判決如下：
    主  文
一、原告之訴駁回。
二、訴訟費用新臺幣參佰元由原告負擔。
    事實及理由
一、爭訟事實概要：緣原告黃萱萱名下車牌號碼000-0000號自用
    小客車（下稱系爭汽車）於民國111年2月26日15時05分許，
    行經國道3號南向74.3公里處，因有「汽車行駛於高速公路
    前座乘客未依規定繫安全帶(一人)（未依規定將安全帶繫於
    正確位置）」之違規事實，經內政部警政署國道公路警察局
    第六公路警察大隊執行「第5巡邏線科技執法勤務(非固定測
    照國3公路74.3雙向)」勤務之警員當場目睹後拍照採證，而
    當場不能或不宜攔截製單舉發，於111年3月17日填製國道警
    交字第000000000號舉發違反道路交通管理事件通知單逕行
    舉發，記載應到案日期為111年5月1日前，案件於同日移送
    被告，並於111年3月21日合法送達於原告，訴外人黃珉宏於
    111年3月24日代原告提出申訴（原告未依道路交通管理處罰
    條例第85條第1項辦理申請違規移轉駕駛人之事宜），嗣經
    被告調查認定原告有上開違規事實，乃依道路交通管理處罰
    條例第31條第2項及違反道路交通管理事件統一裁罰基準表
    之規定，以111年6月15日新北裁催字第48-000000000號違反
    道路交通管理事件裁決書（下稱原處分），裁處原告罰鍰新
    臺幣（下同）3,000元。原告不服，遂提起本件行政訴訟。
二、原告起訴主張及聲明：
㈠、主張要旨：
　　被告舉證照片與事實不符，舉證照片嚴重變形且模糊不清難
    以辨識不足以當作違規取締之依據，由被告舉證的照片中亦
    可判讀為前座乘客在確實繫妥安全帶之下，其部分安全帶被
    其身上圍巾所遮蔽而導致被誤判違規，前座乘客確實依規定
    繫妥安全帶，被告所為的裁決違法，請求判決如聲明所示。
㈡、當庭主張要旨：
⑴、這個照片我有繫好安全帶，被告說我沒有按照規定繫好安全
    帶，但我本人確定我有繫好。然後這照片是我本人，但我當
    初收到照片想說是誰，駕駛人是我先生，後來對照時間跟地
    點是我本人在車上沒錯，可是連我自己都辨認不出是我自己
    ，然後他說我沒繫好，我不知道他是要怎麼判斷出我沒繫好
    安全帶。
⑵、就這張照片而言，請問法官能看出安全帶嗎？這不就是安全
    帶嗎？為什麼說我沒繫好安全帶，這我不懂，拿這麼模糊的
    照片，不知他要怎麼舉證我沒繫好安全帶。現在的車子沒繫
    好安全帶也沒辦法開車。這是一張不完全的照片，沒有頭，
    只有這邊而已，連腰部都沒有，他只是一個局部照片，怎麼
    能證明我的安全帶有無繫上或繫好，用片段說明整體是沒辦
    法成立的，根本沒有到腹部，怎麼能就這段說安全帶沒繫好
    ，看不出整體的概念。就好像看到片段局部的東西就按圖說
    故事。
⑶、我看就是這邊是黑色，臉是模糊的，這部份沒辦法被判斷。
    這照片除黑帶子以外都是模糊的影像，沒辦法具體判斷出來
    ，整個都模糊，沒有具體影像，如果都是模糊，為什麼不能
    說右肩下部份也是黑色，影像一直放大只會越模糊，就沒辦
    法解釋。一張模糊的照片因為畫素不夠而放大，一直放大一
    直放大只會更模糊沒辦法舉證。
⑷、他全部就只有這張照片，他答辯理由第7條說原告於起訴狀中
    說有繫安全帶，應會有0.5公分圈子安全帶痕跡，請問0.5公
    分是如何判定出來？是根據什麼科學依據判斷是0.5公分寬
    安全帶，這張照片有照到我的左側腹部嗎？沒照到又說我缺
    乏0.5公分的安全帶痕跡，這解釋不科學又沒道理。
㈢、聲明：⑴原處分撤銷。⑵訴訟費用由被告負擔。
三、被告答辯及聲明：
㈠、答辯要旨：
⑴、經查員警職務報告(被證5)，可知員警當時於國道3號74公里3
    00公尺北/南向(制高點處)執行測照勤務，出勤前依規定領
    用取締安全帶專用相機，到崗後依規定開啟警示燈且於偵防
    車後方擺放三角錐，並調整取締安全帶專用相機之焦距，調
    整焦距後於範圍內取締未繫安全帶之違規，於15時05分發現
    系爭汽車行駛於中線車道準備通過國道3號74公里300公尺處
    時，該車副駕駛座之乘客未依規定將安全帶繫於正確位置，
    遂先以取締安全帶專用相機拍照，於17時45分勤務結束離崗
    返回分隊進行照片整理，經放大檢視照片，系爭汽車副駕乘
    客安全帶肩帶並未橫過其胸部且未跨過右肩部，確有未依規
    定將安全帶繫於正確位置，而有「未繫安全帶」之違規行為
    屬實，依規定舉發，另有勤務分配表(被證5)在卷可稽，綜
    上，舉發程序合法，合於正當法律程序之要求。
⑵、按「汽車行駛於道路上，其汽車駕駛人、前座或小型車後座
    乘客，應依下列規定使用安全帶：三、安全帶之帶扣應確實
    緊扣，安全帶無扭曲或反轉，鬆緊度保持適宜；腰部安全帶
    置於腰部以下，肩部安全帶固定位置應依個人調整，避免安
    全帶纏繞經過頸部，且應置手臂上端以上。」汽車駕駛人及
    乘客繫安全帶實施及宣導辦法(下稱宣傳辦法)第3條第1項第
    3款訂有明文，亦有原舉發機關檢附之範例圖示(被證5)可稽
    。經檢視採證照片(被證5)，副駕駛座之乘客身著米白色衣
    物，不問系爭汽車安全帶為深色或淺色橫跨於米白色上衣時
    應可為清楚對比，故若確實有依規定繫安全帶，應可見其肩
    部至胸部有約0.5公分寬之安全帶痕跡，然於上揭採證照片
    中並未見前座乘客右邊肩部至腹部有安全帶之痕跡，足證副
    駕乘客確實未依旨揭實施辦法繫安全帶，違規事實要屬明確
    ，原告之主張應屬無理由，自為處罰條例第31條第2項「汽
    車行駛於道路上，其前座未依規定繫安全帶」，被告據以對
    原告作成裁罰處分，應無疑義。
⑶、原告固於起訴狀中主張確有繫安全帶，然安全帶之一部分遭
    圍巾遮蔽，就此，若前座乘客確依上開規定繫安全帶，應會
    有約0.5公分寬之安全帶痕跡自其右肩上方橫跨至左側腹部
    ，況經檢視採證照片(被證5)，前座乘客所指圍巾範圍僅於
    胸前並未覆蓋肩部，不致因配戴圍巾遮蔽安全帶導致誤判，
    其主張不影響本件違規事實成立之認定，原處分應予以維持
    。
⑷、再者，原告既為物之所有人自應負擔維持其所有物於合法狀
    態之責任，有汽車車籍查詢資料（被證6）為憑，其對上述
    規定應知之甚詳，並應確實遵守。是原告前揭所述，無非單
    方所執之詞，委無足取。
㈡、聲明：⑴原告之訴駁回。⑵訴訟費用由原告負擔。
四、爭點：
　　系爭汽車之副駕駛座乘客於前揭時、地是否有依規定繫安全
    帶？違規採證照片是否模糊而無法辨識副駕駛座乘客是否依
    規定繫安全帶？
五、本院的判斷：
㈠、前提事實：爭訟概要欄所載之事實，除上開爭點外，其餘事
    實業據原告於起訴狀所不爭執，且有國道警交字第00000000
    0號舉發違反道路交通管理事件通知單、案件移送記錄及合
    法送達資料、原告申訴書、內政部警政署國道公路警察局第
    六公路警察大隊111年4月12日國道警六交字第1116701470號
    函、新北裁催字第48-000000000號違反道路交通管理事件裁
    決書及送達證書、內政部警政署國道公路警察局第六公路警
    察大隊111年7月11日國道警六交字第1110402879號函、違規
    採證照片、違規採證放大照片、勤務分配表、職務報告、駕
    駛人基本資料及汽車車籍查詢資料、採證光碟（見本院卷第
    71頁至第101頁）附卷可憑，自堪認定。
㈡、本件應適用之相關法令：
⑴、道路交通安全規則第89條第1項第5款：「行車前應注意之事
    項，依下列規定：五、駕駛人、前座、小型車後座及大客車
    車廂為部分或全部無車頂區域之乘客均應繫妥安全帶。」。
⑵、高速公路及快速公路交通管制規則第9條第1項第6款：「汽車
    行駛高速公路及快速公路，不得有下列行為：六、四輪以上
    汽車之駕駛人、前座或小型車後座乘客未依規定繫安全帶。
    」。
⑶、道路交通管理處罰條例第7條之2第1項第7款、第2項第10款、
    第4項：「汽車駕駛人之行為有下列情形之一，當場不能或
    不宜攔截製單舉發者，得逕行舉發：七、經以科學儀器取得
    證據資料證明其行為違規。前項第七款之科學儀器應採固定
    式，並定期於網站公布其設置地點。但汽車駕駛人之行為屬
    下列情形之一者，不在此限：十、汽車駕駛人或乘客未依規
    定繫安全帶。第一項逕行舉發，應記明車輛牌照號碼、車型
    等可資辨明之資料，以汽車所有人為被通知人製單舉發。」
    。
⑷、道路交通管理處罰條例第31條第1項、第2項：「汽車行駛於
    道路上，其駕駛人、前座或小型車後座乘客未依規定繫安全
    帶者，處駕駛人新臺幣一千五百元罰鍰。但營業大客車、計
    程車或租賃車輛代僱駕駛人已盡告知義務，乘客仍未繫安全
    帶時，處罰該乘客；有關其安全帶之正確使用、實施方式、
    因特殊事由未能依規定繫安全帶之處理、宣導及其他應遵行
    事項之辦法，由交通部定之。汽車行駛於高速公路或快速公
    路違反前項規定者，處駕駛人新臺幣三千元以上六千元以下
    罰鍰。但營業大客車、計程車或租賃車輛代僱駕駛人已盡告
    知義務，乘客仍未繫安全帶時，處罰該乘客。」。
⑸、道路交通管理處罰條例第31條第1項（後段）授權交通部訂定
    之「汽車駕駛人及乘客繫安全帶實施及宣導辦法」第3條第1
    款、第3款：「汽車行駛於道路上，其汽車駕駛人、前座或
    小型車後座乘客，應依下列規定使用安全帶：一、安全帶及
    相關配件必須齊全，並無毀損、鬆脫或變更之情事。三、安
    全帶之帶扣應確實緊扣，安全帶無扭曲或反轉，鬆緊度保持
    適宜；腰部安全帶置於腰部以下，肩部安全帶固定位置應依
    個人調整，避免安全帶纏繞經過頸部，且應置手臂上端以上
    。」。
⑹、道路交通管理處罰條例第85條第4項：「依本條例規定逕行舉
    發或同時併處罰其他人之案件，推定受逕行舉發人或該其他
    人有過失。」。
⑺、按「本細則依道路交通管理處罰條例第九十二條第四項規定
    訂定之。」、「處理違反道路交通管理事件之程序及統一裁
    罰基準，依本細則之規定辦理。前項統一裁罰基準，如附件
    違反道路交通管理事件統一裁罰基準表。」，違反道路交通
    管理事件統一裁罰基準及處理細則第1條、第2條第1項、第2
    項分別亦有明定，是違反道路交通管理事件統一裁罰基準及
    處理細則即係基於法律之授權所訂定，而該處理違反道路交
    通管理事件之統一裁罰基準（即「違反道路交通管理事件統
    一裁罰基準表」）已考量「違反事件」、「法條依據」、「
    法定罰鍰額度或其他處罰」、「違規車種類別或違規情節」
    、「期限內繳納或到案聽候裁決者」、「逾越應到案期限30
    日內，繳納罰鍰或到案聽候裁決者」、「逾越應到案期限30
    日以上60日以內，繳納罰鍰或到案聽候裁決者」、「逾越應
    到案期限60日以上，繳納罰鍰或逕行裁決處罰者」等因素，
    作為裁量之標準，並未違反授權之目的及裁量權之本質，是
    其不僅直接對外發生效力，且被告亦應受其拘束而適用之。
㈢、本件原告之行政訴訟意旨略以：「就違規採證照片而言，這
    不就是安全帶嗎？為什麼說我沒繫好安全帶，拿這麼模糊、
    嚴重變形且只有局部身體的不完全照片，無法證明沒繫好，
    部分安全帶被身上圍巾遮蔽，如果都是模糊為什麼不能說右
    肩下部分也是黑色，另現在的車子沒繫好也沒辦法開車。」
    等語置辯。惟查：　　
⑴、依上開汽車駕駛人及乘客繫安全帶實施及宣導辦法第3條第3
    款規定：「汽車行駛於道路上，其汽車駕駛人、前座或小型
    車後座乘客，應依下列規定使用安全帶：三、安全帶之帶扣
    應確實緊扣，安全帶無扭曲或反轉，鬆緊度保持適宜；腰部
    安全帶置於腰部以下，肩部安全帶固定位置應依個人調整，
    避免安全帶纏繞經過頸部，且應置手臂上端以上。」，而本
    院當庭勘驗放大違規採證電子檔顯示：「就本院卷第91頁的
    採證照片，將副駕駛座的畫面放大為146%為最清楚的畫面來
    檢視，檢視結果如下：畫面的乘客右肩膀下有呈現一條黑色
    帶子的影像，乘客的右肩或左肩並未呈現黑帶子交叉的影像
    。」（見本院卷第127頁），並依前揭違規採證照片及違規
    採證放大照片所示（見本院卷第91、92頁）系爭汽車之副駕
    駛座乘客身穿淺色上衣，其前軀（右上至左下）未見有安全
    帶痕跡或陰影，互核以觀，已足可認當時乘客未依前揭規定
    將肩部安全帶置於右手臂上端以上，另無身軀遭遮檔不能辨
    識右上肩衣物或該乘客側坐或上軀彎身以致難以辦認等情節
    存在。此外，副駕駛座乘客右肩下方之黑影縱使如原告所主
    張可看出安全帶痕跡，既非採取前述正確繫安全帶之方式，
    亦可證立當時副駕駛座乘客未依規定繫安全帶屬實。則本件
    副駕駛座乘客未依上開規定使用安全帶而有違規之事實，要
    屬事證明確。是原告質疑違規採證照片模糊難辨、遭圍巾遮
    蔽，並空言主張現在的車子沒繫好沒辦法開車，均乏依據，
    況且副駕駛座乘客亦非不得藉由其他方式規避（如：以不正
    確方式繫安全帶、甚或另以特殊物件插入安全帶插座等），
    自不可採。
⑵、本件屬依道路交通管理處罰條例之規定而逕行舉發或同時併
    處罰其他人之案件，則依前揭道路交通管理處罰條例第85條
    第4項之規定，應推定受逕行舉發人（即原告）或該其他人
    有過失，而原告（未依道路交通管理處罰條例第85條第1項
    辦理申請違規移轉駕駛人之事宜）並未主張或證明其就副駕
    駛座乘客已盡監督、管理之義務而仍難避免此一違規事實之
    發生，是其具備責任條件一事，亦核屬明確。
㈣、本件判決基礎已經明確，兩造其餘的攻擊防禦方法及訴訟資
    料，經本院斟酌後，核與判決結果不生影響，無一一論述之
    必要，一併說明。
六、結論：原處分並無違誤，原告訴請撤銷為無理由，應予駁回
    。本件第一審裁判費300元，依法由原告負擔。
七、依行政訴訟法第195條第1項後段、第236條、第98條第1項前
    段、第237條之8第1項、第237條之9第1項，判決如主文。
中    華    民    國   111    年    10    月    31    日
                  行政訴訟庭  法  官  陳伯厚
一、上為正本係照原本作成。
二、如不服本判決，應於判決送達後20日內，向本院提出上訴狀
    並表明上訴理由（原判決所違背之法令及其具體內容或依訴
    訟資料可認為原判決有違背法令的具體事實），其未載明上
    訴理由者，應於提出上訴後20日內向本院補提理由書（上訴
    狀及上訴理由書均須按他造人數附繕本，如未按期補提上訴
    理由書，則逕予駁回上訴），並應繳納上訴裁判費新臺幣75
    0元。
                              書記官  陳柔吟 
中　　華　　民　　國　　111 　年　　11　　月　　1 　　日